【裁判字號】    92,台上,5948
【裁判日期】    921023
【裁判案由】    違反毒品危害防制條例
【裁判全文】
最高法院刑事判決                              九十二年度台上字第五九四八號
    上  訴  人  甲○○
右上訴人因違反毒品危害防制條例案件，不服台灣高等法院台南分院中華民國九十一
年六月十三日第二審更審判決（九十一年度上更(一)字第二一八號，起訴案號：台灣台
南地方法院檢察署八十八年度偵字第一八九二、一八九三號），提起上訴，本院判決
如左：
    主  文
原判決撤銷，發回台灣高等法院台南分院。
    理  由
本件原判決認定上訴人甲○○基於意圖營利之概括犯意，而以販賣之犯意購入第二級
毒品安非他命再俟機販售，先於民國八十八年一月三十一日十四時許，在台南縣永康
市○○街省立台南高級農業職業學校後門，以新台幣（下同）五千元價格，販賣二小
包安非他命予黃淑君，黃淑君先交付三千元而仍積欠二千元，迨同日下午四時許，黃
淑君遭新營憲兵隊查獲，乃供出安非他命來源，並配合憲兵人員撥打行動電話聯絡上
訴人，佯稱欲清償所欠二千元，另購買一萬元安非他命，並約定當天晚上七時許在上
址轉角處交易，新營憲兵隊便衣憲兵即至該處埋伏守候，嗣上訴人攜帶四小包安非他
命前往交易，便衣憲兵見狀上前圍捕查獲，並扣得上訴人丟棄於地上之四小包安非他
命（重六‧八六六二公克）等情。因而撤銷第一審關於論處上訴人連續販賣第二級毒
品罪刑部分之判決，改判論處上訴人連續販賣第二級毒品罪刑，固非無見。
惟查：(一)、販賣毒品罪，以行為人有營利之意圖為必要，故行為人有無此項犯罪之目
的條件，自應於事實欄內為詳實之記載，然後於理由內說明其憑以認定之證據，始稱
適法。原判決事實欄認定上訴人基於意圖營利之概括犯意，而連續販賣安非他命與黃
淑君等情。然其於理由欄未說明經由何項調查及有何證據，堪認上訴人確係基於營利
之意圖為之，其查證未盡且理由欠備，遽行判決，尚有未合。(二)、無期徒刑不得加重
，刑法第六十五條第一項定有明文。上訴人所犯毒品危害防制條例第四條第二項之罪
，法定本刑為無期徒刑或七年以上有期徒刑，得併科新台幣七百萬元以下罰金。原判
決於依刑法第五十六條連續犯之規定加重其刑時，未將法定刑無期徒刑部分除外（原
判決第六頁第三至五行），併予加重，難謂為適法。(三)、刑法上之連續犯，係指有數
個法律上能獨立評價之犯罪行為，而基於一個概括之犯意，反覆為之，並觸犯基本構
成要件相同之數罪名者而言。又毒品危害防制條例第四條第二項之販賣第二級毒品罪
，固不以販入之後復行賣出為構成要件，但使以營利為目的，將毒品購入或將毒品賣
出，有一於此，其犯罪即經完成，均不得視為未遂。從而如意圖營利而販入安非他命
後，第一次販賣安非他命與他人之行為，固可認係接續原先販入之犯意而為，不論其
行為屬既遂或未遂，應認基於單一犯意之接續行為，而僅成立一個販賣第二級毒品既
遂罪。然其後之販賣安非他命行為即應就其犯罪情節另為法律上獨立之評價，始與前
述連續犯之意旨相當，非可將法律上應獨立評價之前後數犯罪行為，混合觀察評價而
一概論以販賣第二級毒品既遂罪。原判決論斷上訴人所為係犯連續販賣第二級毒品罪
，而苟原判決事實欄所記載之前開犯罪事實屬實，則上訴人意圖營利而販入安非他命
；及上訴人於八十八年一月三十一日下午二時許，販賣安非他命二包與黃淑君；暨黃
淑君依憲兵授意而向上訴人佯稱欲購買安非他命，上訴人於同日晚上七時許，依約攜
帶安非他命四小包前往現場而未完成交易等行為間，究有如何之關聯？苟上訴人意圖
營利而販入安非他命後，非即攜帶安非他命欲出售與經憲兵授意而佯稱欲購買安非他
命之黃淑君，嗣因發覺有憲兵上前圍捕而遭查獲致未完成交易，如何得將上訴人數個
犯罪行為為混合觀察並為法律上之評價，非無疑義。原判決對上情未詳予調查釐清明
確記載，遽於理由欄說明：上訴人先後二次販賣安非他命與黃淑君之犯行均屬既遂，
第一審判決就上訴人於八十八年一月三十一日晚上七時許，即第二次販賣安非他命與
黃淑君部分認屬未遂階段，自有未合（原判決理由欄三、四、(四)）等情，尚嫌速斷，
其審理猶有未盡。上訴意旨指摘原判決不當，尚非全無理由，應認仍有撤銷發回更審
之原因。
據上論結，應依刑事訴訟法第三百九十七條、第四百零一條，判決如主文。
中      華      民      國    九十二    年      十      月    二十三    日
                              最高法院刑事第三庭
                                  審判長法官  董  明  霈
                                        法官  林  茂  雄
                                        法官  王  居  財
                                        法官  張  祺  祥
                                        法官  石  木  欽
      右正本證明與原本無異
                                              書  記  官
中      華      民      國    九十二    年      十      月     三十     日


司法院資訊處製作；財團法人民間司法改革基金會備份。
